【裁判字號】    98,抗,13
【裁判日期】    980717
【裁判案由】    拍賣抵押物
【裁判全文】
臺灣花蓮地方法院民事裁定                98年度抗字第13號
抗  告  人  甲○○
相  對  人  新裕資產管理股份有限公司
法定代理人  乙○○○
抗告人因與相對人新裕資產管理股份有限公司間拍賣抵押物事件
，對於中華民國98年5月20日臺灣花蓮地方法院98年度司拍字第5
9號裁定提起抗告，本院裁定如下：
    主      文
抗告駁回。
抗告程序費用新臺幣壹仟元由抗告人負擔。
    理      由
一、按扺押權人，於債權已屆清償期，而未受清償者，得聲請法
    院拍賣抵押物，就其賣得價金而受清償；又不動產所有人設
    定抵押權後，得將不動產讓與他人。但其抵押權不因此而受
    影響。前開規定，於最高限額抵押權準用之，民法第873條
    第1項、867條、第881條之17分別定有明文。次按聲請拍賣
    抵押物，原屬非訟事件，祇須其抵押權已經依法登記，登記
    之清償期已屆滿而未受清償時，法院即應為許可拍賣抵押物
    之裁定；如對於此項法律關係有爭執時，亦應由有爭執之人
    另行提起訴訟，以求解決，不得僅依抗告程序聲明其爭執，
    並據為廢棄拍賣抵押物裁定之理由（最高法院70年台抗字第
    197號裁定意旨參照）。
二、本件相對人主張：因訴外人烏來建設開發股份有限公司於民
    國84年7月6日以附表所示不動產為向訴外人臺東區中小企業
    銀行股份有限公司所負債務之擔保，設定最高限額新臺幣（
    下同）264,000,000元之抵押權，存續期間自84年7月6日至1
    14年7月6日止，債務清償日期各別訂明於借據內，依法登記
    在案。訴外人烏來建設開發股份有限公司嗣於90年2月15日
    向訴外人臺東區中小企業銀行股份有限公司借款214,000,
    000元，並有利息之約定（詳如借據及增補契約所載），其
    借款期限為10年，自90年2月15日起至100年2月15日止以每
    月為一期，分期平均攤還本息，如未按期攤還本息時，借款
    人即喪失期限之利益，應立即全部償還，並按上開利率10%
    （逾期六個月以內）及20%（逾期六個月以上）加付違約金
    ，詎訴外人烏來建設開發股份有限公司自97年10月1日起即
    未繳納本息，尚欠本金182,683,518元及利息、違約金，依
    上開約定，本件借款即視為全部到期，又附表所示之不動產
    所有權已於97年11月28日移轉予案外人蘇媚茵，並信託登記
    予抗告人。其後訴外人臺東區中小企業銀行股份有限公司於
    96年8月27日將上開債權、擔保物權及其他從屬權利讓與相
    對人，並依法公告，是本債權已合法移轉。為此聲請拍賣抵
    押物以資受償，並提出債權讓與證明書、報紙、他項權利證
    明書、抵押權設定契約書、土地及建物登記簿謄本、借據等
    影本為證。
三、抗告意旨略以：按民法第881條之6第1項為民法第295條從權
    利隨債權讓與之例外規定，然最高限額抵押權並不隨同其所
    讓與之債權移轉。又民法第881條之12第1項，就最高限額抵
    押權所擔保原債權之確定事由定有明文。且依民法物權施行
    法第17條規定，上開條文適用於96年7月23日前設定之最高
    限額抵押權。是以，本件不動產係設定最高限額抵押權，自
    有上述條文之適用。本件確定最高限額抵押擔保債權範圍之
    事由係因聲請拍買抵押物，而訴外人臺東區中小企業銀行股
    份有限公司係於拍賣抵押物之前讓與債權於相對人，本件最
    高限額抵押權所擔保之債權係在原債權確定前讓與，不隨同
    移轉於債權人之受讓人。是以，本件相對人雖受讓債權，然
    未受讓最高限額抵押權，故不得對抗告人之不動產行使抵押
    權聲請拍賣。綜上所述，本件相對人既無取得最高限額抵押
    權，自不得對抗告人之不動產聲請拍賣等語。
四、經查：相對人主張訴外人烏來建設開發股份有限公司以附表
    所示不動產向訴外人臺東區中小企業銀行股份有限公司所負
    債務之擔保，設定最高限額之抵押權，嗣由訴外人臺東區中
    小企業銀行股份有限公司將系爭債權（包含本金暨相關利息
    、遲延利息、違約金、墊付費用等），及擔保物權及其他一
    切從屬權利讓與相對人，並依金融機構合併法第15條第1項
    第1款及第18條第3項之規定，於96年8月27日公告在臺灣新
    生報第17-20版等情，業據相對人提出之抵押權設定契約書
    影本、他項權利證明書影本、土地及建物登記簿謄本、借款
    契約書、增補契約書、債權讓與證明書影本等件為證（參原
    裁定卷第10-25頁），原裁定就上開文件為形式上審查，認
    其有抵押權登記擔保範圍之債權存在，且債權已屆清償期而
    未受清償，乃為准許拍賣抵押物之裁定，與法並無不合。抗
    告人對抵押權之存否如有爭執，衡諸首揭判例意旨，應另循
    訴訟途徑以謀解決，是抗告人以前述抗告意旨指摘原裁定不
    當，求予廢棄，為無理由，應予駁回。
五、據上論結，本件抗告為無理由，依非訟事件法第46條、第21
    條第2項、第24條第1項，民事訴訟法第495條之1第1項、第
    449條第1項、第78條，裁定如主文。
中    華    民    國    98    年    7     月    17    日
                        臺灣花蓮地方法院民事庭
                          審判長法  官  湯文章
                                法  官  陳鈺林
                                法  官  劉柏駿
正本係照原本作成。
如不服本裁定，僅得於收受本裁定正本送達後10日內，以適用法
規顯有錯誤為理由，向本院提出再抗告狀，（須附繕本一份及繳
納再抗告裁判費新台幣1,000元），經本院許可後紿可再抗告。
中    華    民    國    98    年    7     月    17    日
                            法院書記官  蔡芬芳
┌────────────────────────────────────────────────┐
│附表                                                                          98年度抗字第13號  │
├──┬─────────────────────┬─┬──────────┬─────┬────┤
│    │    土        地          坐        落    │地│    面          積  │          │        │
│編號├───┬────┬───┬───┬────┤  ├──┬──┬────┤ 權利範圍 │所有權人│
│    │縣  市│鄉鎮市區○  段  ○○  段│地    號│目│公頃│公畝│平方公尺│          │        │
├──┼───┼────┼───┼───┼────┼─┼──┼──┼────┼─────┼────┤
│001 │花蓮縣│富里鄉  ○○○段│      │3961    │林│    │    │3,031,64│全部      │甲○○  │
│    │      │        │      │      │        │  │    │    │9       │          │        │
└──┴───┴────┴───┴───┴────┴─┴──┴──┴────┴─────┴────┘
┌─────────────────────────────────────────────────────┐
│附表（建物）︰                                                                    98年度抗字第13號        │
├──┬───┬─────┬────┬────┬─────┬───┬────────────┬───┬───┤
│    │      │          │        │建築式樣│          │      │   附   屬   建   物    │      │      │
│    │      │          │        │主要建築│          │      ├───┬───┬────┤      │      │
│編號│建  號│ 建物門牌 │基地坐落│材 料 及│ 建物面積 │合  計│主要建│      │        │權  利│ 所有 │
│    │      │          │        │房屋層數│(平方公尺)│      │築材料│面  積│面積單位│      │ 權人 │
│    │      │          │        │        │          │      │及用途│      │        │範  圍│      │
├──┼───┼─────┼────┼────┼─────┼───┼───┼───┼────┼───┼───┤
│001 │00198 │花蓮縣富里│東竹段  │農舍、鋼│1層318.61 │331.94│      │      │        │全部  │甲○○│
│    │      │鄉六十石山│3961地號│筋混凝土│騎樓13.33 │      │      │      │        │      │      │
│    │      │5號       │        │造、1層 │          │      │      │      │        │      │      │
└──┴───┴─────┴────┴────┴─────┴───┴───┴───┴────┴───┴───┘


司法院資訊處製作；財團法人民間司法改革基金會備份。
